【裁判字號】    95,交聲,1471
【裁判日期】    951013
【裁判案由】    交管條例聲異
【裁判全文】
臺灣板橋地方法院交通事件裁定        95年度交聲字第1471號
原處分機關  交通部公路總局臺北區監理所
異  議  人
即受處分人  甲○○
上列受處分人即異議人因違反道路交通管理處罰條例案件，對於
交通部公路總局臺北區監理所民國95年8 月4 日為之北監自裁字
第裁40-C00000000號裁決處分，聲明異議，本院裁定如下：
    主  文
異議駁回。
    理  由
一、原處分意旨略以：異議人即受處分人甲○○於民國95年4 月
    7 日上午11時17分許，駕駛車牌號碼8923-DC 號自用小客車
    ，行經臺北縣板橋市○○○路193 巷口時，因「汽車行駛於
    道路上，其汽車駕駛人未繫安全帶」之違規事實，經警攔停
    舉發，異議人嗣於95年4 月20日到案提出申訴，復經原處分
    機關即交通部公路總局臺北區監理所向原舉發單位查證後認
    異議人違規屬實，遂依道路交通管理處罰條例第31條第1 項
    之規定，裁處罰鍰新臺幣（下同）1,500 元。
二、異議意旨略以：異議人駕車行經漢生東路時突遭警員攔停，
    要求異議人出示行照、駕照後，隨即開立罰單，經異議人詢
    問，警員則稱異議人未繫安全帶，可是當異議人被攔停於路
    邊搖下車窗時，警察應有看到異議人是繫好安全帶的，異議
    人開車一向有立即繫上安全帶之習慣，況異議人車窗有貼隔
    熱貼紙，警員是如何透過隔熱貼紙來看行進中車內狀況？異
    議人曾向原處分機關提出申訴，原處分機關卻回覆異議人本
    案經查證後違規屬實等語，然所謂查證是指聽警員一方說辭
    嗎？異議人曾要求警員提出可證明異議人違規之證據或照片
    ，警員卻推說攔停案件沒有照片，難道僅憑警員片面之詞就
    可以舉發了嗎？故不服原裁決處分，爰聲明異議，請求撤銷
    上開處分云云。
三、道路交通管理處罰條例經立法院三讀修正後，業於94年12月
    28日經總統公布，並自95年7 月1 日開始施行，惟就本件適
    用之道路交通管理處罰條例第31條第1 項，並無任何法律變
    更，是此本件自無新舊法比較之問題，先此敘明。
四、按汽車行駛於道路上，其汽車駕駛人未繫安全帶者，處駕駛
    人1,500 元罰鍰，道路交通管理處罰條例第31條第1 規定甚
    明。查：
(一)、異議人於95年4 月7 日上午11時17分許，駕駛車牌號碼8923
    -DC 號自用小客車，行經臺北縣板橋市○○○路193 巷口時
    遭臺北縣警察局海山分局交通分隊執勤警員以異議人有「汽
    車行駛於道路上，其汽車駕駛人未繫安全帶」之交通違規事
    由掣單舉發乙節，有臺北縣政府警察局95年4 月7 日北縣警
    字第C00000000 號舉發違反道路交通管理事件通知單在卷可
    稽。
(二)、異議人雖以前詞置辯，然現場目擊證人即臺北縣政府警察局
    海山分局交通分隊警員乙○○於本院審理中具結後證稱：「
    （問：本件是你舉發？）對。」、「（問：舉發情形？）當
    時我人是騎巡邏車著制服執行巡邏服務，我先在漢生東路19
    3 巷與漢生東路交岔路口之處發現我舉發單所開的該駕駛人
    未繫安全帶，因為他綠燈時右轉過去，還要再停1 個紅燈，
    該路口是區運路與漢生東路交岔口是紅燈，所以他停下來，
    但當時人車很多，我無法靠近去舉發，所以就等紅燈完，綠
    燈他往前開時，我就靠近他的車輛，準備做攔檢，當時我看
    到他時，他正準備要繫上安全帶，所以我當時是以他未繫安
    全帶的理由開單告發。」、「（問：你看到他準備繫安全帶
    是在什麼地方？）在漢生東路上，過區運路口約1 百公尺。
    」、「（問：你第1 次看到他時，其車與他的相對位置？）
    他的車輛要往漢生東路，我的位置是在193 巷有1 個我們分
    局的停車場出入口。」、「（問：剛開始你為何會注意到他
    ？）因為我從停車場出口正要騎機車出去時，我就剛好看到
    他從我面前過去，我看到該名駕駛人沒有繫安全帶。」、「
    （問：你離他很近嗎？為何看到？）因為我剛好相隔只有1
    個車道的距離。」、「（問：依照你的現場圖，所以你是在
    對向車道看到他？也就是你不是與他同向車道，中間隔了1
    個駕駛人座看到他？）是的。」、「（問：你看到他時，你
    前面的車道上有車阻擋你的視線嗎？）沒有，我的正前方的
    車道是紅燈，車潮還沒有過來，而異議人的車道，異議人緩
    慢前進，所以我看得到。」、「（問：你有在舉發前騎到他
    車旁或車後，去再次確認他沒有繫上安全帶？）在區○路○
    路口等紅綠燈時，因為繫安全帶會有斜背帶，用在身體的前
    面，當時我人在他車後方，我從車右後方看，因為如果繫上
    安全帶，在左肩膀上的上方與安全帶扣之間，安全帶會因為
    被拉下來，而有一小截從車後可以看得到，但我在他車後方
    沒有看到他有繫安全帶，我把他攔停時，他左手持方向盤，
    右手有在做要繫上安全帶的動作。」、「（問：從你注意到
    他到開單舉發前，他大概開多久的車程？）如我現場圖所繪
    的路線，大概2 分鐘左右。」、「（問：對於異議人稱當時
    自小客車有貼黑色隔熱紙，所以質疑你為何看得到車內狀況
    ，有何意見？）隔熱紙有深、有淺，本件我有經過確認，我
    確認在我開單前有開車未繫安全帶的行為。當時我是1 個人
    ，攔停他後，他說他有繫安全帶，我就說剛剛你並沒有繫上
    ，在行駛中他手還拉著安全帶尾端，至於有無扣上我不清楚
    ，但是我確定之前他還沒有扣上。」、「（問：之前認識異
    議人否？有無仇怨？）不認識，沒有仇怨。」等語綦詳（見
    本院95年9 月18日訊問筆錄），並有證人乙○○當庭繪製現
    場圖一份在卷可稽，已足見異議人確有汽車行駛於道路上，
    其汽車駕駛人未繫安全帶之違規事實。
(三)、至於異議人固辯稱上開車輛之後方貼有隔熱紙，行進中應無
    法看清車內狀況云云。然核諸異議人本件遭舉發之交通違規
    時間即95年4 月7 日上午11時17分，正值近中午時分，光線
    明亮，並無視線不良之情，證人乙○○當可清楚判斷異議人
    究否有上開交通違規情事，況乙○○為本件舉發前，復已由
    異議人車輛後擋風玻璃往前目視，確認異議人駕駛座之安全
    帶未自扣環處拉出後始攔停舉發，則乙○○本件所為舉發當
    不致有誤判之情，是異議人此部份所辯，尚無足取。
(四)、至本件雖除上開證人之證詞外，無另以錄影或照相等方式所
    拍攝之車輛違規錄影帶或照片為證，然逕行舉發之交通違規
    事件均發生於一剎那間，除非於案發現場恰有擺設固定之監
    視錄影或照相設備，否則，此類逕行舉發之交通違規事件通
    常並無監視錄影或相片可憑，而斟酌舉發本件交通違規之員
    警乙○○前開本院審理中之證詞乃經其具結後所為證述，其
    與異議人素不相識，彼此間亦無仇怨，為乙○○及異議人所
    是認，乙○○當無於具結後，依法須據實陳述之情況下，猶
    仍甘冒涉犯偽證罪責之風險，蓄意構陷異議人有此交通違規
    ，從而，乙○○上述證言應可採信，異議人徒以本件舉發僅
    有員警片面之詞，不足為憑云云置辯，亦無足取。
五、綜上所述，受處分人即異議人甲○○於上述時、地，駕駛自
    用小客車行駛於道路上，未繫安全帶，其違規事實已臻明確
    。原處分機關引用上開道路交通管理處罰條例第31條第1 項
    規定，裁處異議人罰鍰1,500 元，於法核無不當，應予維持
    ，本件異議為無理由，應予駁回。
據上論斷，應依道路交通管理處罰條例第87條第2 項，道路交通
案件處理辦法第19條，裁定如主文。
中    華    民    國    95    年    10    月    13    日
                  交通法庭法  官  陳明偉
以上正本證明與原本無異。
如不服本裁定應於送達後5 日內向本院提出抗告狀。
                          書記官  陳慧儷
中    華    民    國    95    年    10    月    13    日


司法院資訊處製作；財團法人民間司法改革基金會備份。
